【裁判字號】    99,訴,578
【裁判日期】    990812
【裁判案由】    毒品危害防制條例
【裁判全文】
臺灣板橋地方法院刑事判決               99年度訴字第578號
公  訴  人  臺灣板橋地方法院檢察署檢察官
被      告  丙○○
選任辯護人  羅興章律師
上列被告因違反毒品危害防制條例案件，經檢察官提起公訴（九
十八年度偵字第二一一一０號），本院判決如下：
    主  文
丙○○販賣第二級毒品，累犯，處有期徒刑貳年陸月。如附表所
示之物，沒收之，如全部或一部不能沒收時，追徵其價額或以其
財產抵償之。
    事  實
一、丙○○前因違反藥事法案件，經本院以八十六年度訴字第一
    三七七號判處有期徒刑六月確定，復因違反麻醉藥品管制條
    例案件，經臺灣高等法院以九十年度上訴字第六七五號判處
    有期徒刑四年，後經最高法院以九十年度台上字第四六四六
    號判決上訴駁回而確定，上開二罪嗣經臺灣高等法院以九十
    一年度聲字第四八五號裁定定其應執行有期徒刑四年二月確
    定，於民國九十四年九月三十日縮短刑期假釋出監付保護管
    束，至九十五年六月二十五日保護管束期滿未經撤銷假釋，
    視為執行完畢。詎仍不知悔改，其明知甲基安非他命係毒品
    危害防制條例第二條第二項第二款所規定之第二級毒品，依
    法不得販賣、持有，詎其利用所有使用之門號0000000000號
    行動電話一支作為聯絡工具，意圖營利，並基於販賣第二級
    毒品甲基安非他命之犯意，於九十八年六月二十六日前之某
    日，在不詳地點，先向一名真實姓名年籍不詳綽號「阿明」
    之成年男子購入第二級毒品安非他命後，於九十八年六月二
    十六日晚間六時十三分二十七秒許及同年月二十七日上午四
    十二分四十八秒許，以其前開門號行動電話撥打乙○○所持
    用之門號0000000000號行動電話聯繫第二級毒品甲基安非他
    命交易事宜，稍後雙方旋約在臺北縣新莊市○○路一三二巷
    三弄八號，由丙○○以新臺幣（下同）五百元之代價販賣第
    二級毒品甲基安非他命予乙○○。嗣於九十八年七月三十日
    下午一時四十五分許，在其位於臺北縣新莊市○○街二八六
    巷十二號地下室水塔旁，為警拘獲，後循線查悉上情。
二、案經臺北縣政府警察局移送臺灣板橋地方法院檢察署檢察官
    偵查起訴。
    理  由
甲、有罪部分：
壹、程序事項：
一、被告以外之人於審判外之陳述，雖不符前四條之規定，而經
    當事人於審判程序同意作為證據，法院審酌該言詞陳述或書
    面陳述作成時之情況，認為適當者，亦得為證據，刑事訴訟
    法第一百五十九條之五定有明文。準此，本件證人乙○○於
    警詢中之部分陳述，已經被告丙○○及其選任辯護人於本院
    審判程序中同意作為證據，本院審酌該等言詞之陳述作成時
    之情況別無其他不可信之情事，認為適當，應具有證據能力
    ，而可由本院採為認定本件被告犯罪事實之依據。
二、次按被告以外之人於偵查中向檢察官所為之陳述，除顯有不
    可信之情況者外，得為證據，刑事訴訟法第一百五十九條之
    一第二項亦定有明文。準此，本件證人乙○○於偵查中之部
    分陳述，其作成時之情況並無其他顯有不可信之情事，且被
    告及其選任辯護人於本院審判程序中亦同意作為證據，又為
    證明本件被告犯罪事實存否所必要，自應具有證據能力，而
    可由本院採為認定本件犯罪事實之依據。
三、本件認定被告犯罪事實所引用之本件卷內所有卷證資料（包
    含文書證據），並無證據證明係公務員違背法定程序所取得
    ，被告及其選任辯護人於本院審判程序終結前就卷內所有之
    卷證資料之證據能力均表示無意見，且卷內之文書證據，亦
    無刑事訴訟法第一百五十九條之四之顯有不可信之情況與不
    得作為證據之情形，則依刑事訴訟法第一百五十九條之五之
    規定，本件認定被告犯罪事實所引用之本件卷證所有文書證
    據，均具有證據能力。
貳、實體事項：
一、上揭犯罪事實，業據被告於偵查及本院審理中自白不諱（參
    見九十八年度偵字第二一一一０號偵卷〈下稱偵一卷〉第五
    四頁、本院卷九十九年四月二十八日準備程序筆錄第二頁、
    同年七月二十二日審判筆錄第二頁），核與證人乙○○於警
    詢及偵查中此部分證述之情節大致相符，復有被告所有使用
    之門號0000000000號行動電話於九十八年六月二十六日晚間
    六時十三分二十七秒許及同年月二十七日上午四十二分四十
    八秒許與證人乙○○所持用之門號0000000000號行動電話聯
    繫通訊監察通聯譯文在卷可參（參見九十八年度警聲搜字第
    二五八八號偵卷〈下稱偵三卷〉第六七、七二頁）。又衡以
    販賣第二級毒品甲基安非他命係政府嚴予查緝之違法行為，
    非可公然為之，不論是瓶裝或紙包之毒品，均可任意分裝或
    增減其份量，而每次買賣之價量，亦隨時隨雙方關係之深淺
    、當時之資力、需求程度及對行情之認知等因素，機動的調
    整，被告可依買受人之需求按原包裝賣出或再分裝為小包出
    售，則無論以原包裝賣出或分裝後再行出賣之每包售價，均
    可因賺取價差而牟得利益，至為昭然。又甲基安非他命之價
    格非低、取得不易，且為政府嚴予查緝之犯罪，凡為販賣之
    不法勾當者，苟無利可圖，應無甘冒被查緝法辦重刑之危險
    ，平白無端義務為該買賣之工作，而被告與證人乙○○並非
    故親至交，苟無利得，豈會甘冒重刑之風險，提供提供甲基
    安非他命予證人乙○○之理！是被告販賣甲基安非他命之價
    格必較其買入之價格為高，而有從中賺取買賣差價牟利之意
    圖及事實，當屬合理之認定。綜上所述，足認被告之自白核
    與事實相符，應可採為論罪科刑之依據。從而，本件事證已
    臻明確，被告犯行洵堪認定，應予依法論科。
二、適用法律及論罪科刑：
  (一)按甲基安非他命係業經毒品危害防制條例第二條第二項第二
    款列為第二級毒品，禁止非法持有、販賣、意圖販賣而持有
    。又毒品危害防制條例第四條第二項有關販賣第二級毒品之
    法定本刑、第十七條有關減輕其刑等規定，業於九十八年五
    月二十日修正公布，同年月二十二日施行，而被告於上揭犯
    罪事實中所犯販賣第二級毒品甲基安非他命一次犯行，係於
    前開規定修正施行後所為，自應適用修正後之相關規定，而
    無新舊法比較之問題，合先敘明。核被告所為，係犯毒品危
    害防制條例第四條第二項之販賣第二級毒品罪。被告持有第
    二級毒品甲基安非他命之低度行為，應被販賣第二級毒品甲
    基安非他命之高度行為所吸收，不另論罪。又被告前因違反
    藥事法案件，經本院以八十六年度訴字第一三七七號判處有
    期徒刑六月確定，復因違反麻醉藥品管制條例案件，經臺灣
    高等法院以九十年度上訴字第六七五號判處有期徒刑四年，
    後經最高法院以九十年度台上字第四六四六號判決上訴駁回
    而確定，上開二罪嗣經臺灣高等法院以九十一年度聲字第四
    八五號裁定定其應執行有期徒刑四年二月確定，於九十四年
    九月三十日縮短刑期假釋出監付保護管束，至九十五年六月
    二十五日保護管束期滿未經撤銷假釋，視為執行完畢，此有
    臺灣高等法院被告全國前案紀錄表一份附卷可參，其前受有
    期徒刑之執行完畢，於五年以內再犯本件最重本刑為有期徒
    刑以上之罪，為累犯，應依刑法第四十七條第一項規定，加
    重其刑。又被告犯毒品危害防制條例第四條第二項之販賣第
    二級毒品罪於偵查及審判中均自白，已如前述，應依毒品危
    害防制條例第十七條第二項規定，減輕其刑。再者，販賣第
    二級毒品罪之法定刑為「處無期徒刑或七年以上有期徒刑，
    得併科新臺幣一千萬元以下罰金」，然同為販賣第二級毒品
    之人，其原因動機不一，犯罪情節未必盡同，或有大盤毒梟
    者，亦有中、小盤之分，甚或僅止於吸毒者友儕間為求互通
    有無之有償轉讓者亦有之，其販賣行為所造成危害社會之程
    度自屬有異，法律科處此類犯罪，所設之法定最低本刑卻同
    為「處無期徒刑或七年以上有期徒刑，得併科新臺幣一千萬
    元以下罰金」，不可謂不重。於此情形，倘依其情狀處以有
    期徒刑，即足以懲儆，並可達防衛社會之目的者，自非不可
    依客觀之犯行與主觀之惡性二者加以考量其情狀，是否有可
    憫恕之處，適用刑法第五十九條之規定酌量減輕其刑，期使
    個案裁判之量刑，能斟酌至當，符合比例原則。衡諸本件經
    本院認定被告販賣甲基安非他命予證人乙○○之次數僅一，
    販賣價格五百元，以其情節論之，惡性尚非重大不赦，若以
    毒品危害防制條例第四條第二項所規定之法定本刑而科處最
    輕本刑，猶嫌過重，實屬情輕法重，在客觀上尚足以引起一
    般之同情，尚有堪資憫恕之處，本院認依其情狀處以有期徒
    刑，即足以懲儆，並可達防衛社會之目的者，爰依刑法第五
    十九條之規定，酌予減輕其刑。被告販賣第二級毒品甲基安
    非他命之犯行，有二以上刑之加重及減輕事由，爰依法先加
    後減之。爰審酌被告之素行非佳，販賣第二級毒品甲基安非
    他命予他人一次，對社會及他人所造成之損害非輕，惟念其
    犯後於偵審中已能坦認犯行，態度堪稱良好，兼衡其犯罪之
    動機、目的、手段、所得利益非多等一切情狀，量處如主文
    所示之刑。
  (二)如附表編號一、二所示之未扣案之被告販賣第二級毒品甲基
    安非他命所得之五百元，以及未扣案門號0000000000號行動
    電話一支（不含SIM 卡一枚），係被告所有供本件販賣第二
    級毒品甲基安非他命所用之聯絡工具，雖未扣案，但無證據
    證明已經滅失，均應依毒品危害防制條例第十九條第一項規
    定，併予宣告沒收，如全部或一部不能沒收時，追徵其價額
    或以被告之財產抵償之（最高法院九十六年度台上字第三五
    五一號判決意旨可資參照）。至該門號0000000000號行動電
    話一支其內所含SIM 卡一枚，依司法院九十七年五月六日院
    台廳刑一字第0970009760號函示內容可知，有關國內各家電
    信公司依其契約內容，均咸認SIM 卡之所有權歸屬客戶所有
    ，故本件門號0000000000號（臺灣大哥大股份有限公司）SI
    M 卡一枚，其案發當時申用客戶為案外人甲○，有該門號資
    料查詢單一紙在卷可憑，並非被告所有，又查無其他積極證
    據足認該人與被告有何共犯本件販賣第二級毒品甲基安非他
    命之犯行，且非屬違禁物，爰不另為沒收之諭知。又本件於
    查獲被告時雖尚有扣得第一級毒品海洛因四小包（淨重一點
    八八公克）、第二級毒品甲基安非他命一包（檢驗後淨重零
    點零六六七公克）、玻璃球吸食器一個、塑膠杓子一支、夾
    鏈袋二個、電子磅秤一台等物，惟該等物品除電子磅秤一台
    外，均係被告所有供施用第一、二級毒品所用之物，已經臺
    灣高等法院另就被告所犯施用第一、二級毒品罪部分諭知沒
    收或沒收銷燬，此有臺灣高等法院九十八年度上訴字第四九
    三七號刑事判決書一份在卷可參。此外，本院復查無其他積
    極證據足以證明該等物品及電子磅秤一台確為被告所有供犯
    上揭販賣第二級毒品甲基安非他命犯行所用、預備、所得或
    所生之物，爰均不另為沒收或沒收銷燬之諭知，公訴意旨就
    此引為證據並聲請宣告沒收或沒收銷燬，尚有違誤，併予敘
    明。
乙、不另為無罪諭知部分：
一、公訴意旨另以︰被告於九十八年四月至七月間（扣除本件於
    上揭犯罪事實所認定之一次販賣第二級毒品甲基安非他命之
    時地），由證人乙○○以門號0000000000號行動電話與被告
    所使用之前開門號行動電話聯絡後，在被告位於臺北縣新莊
    市○○路一三二巷三弄八號之住處樓下，以每小包甲基安非
    他命五百至一千元不等或折抵裝潢費等代價，販賣甲基安非
    他命予證人乙○○十餘次；另於九十八年七月底，由證人丁○○以門號0000000000號行動電話與被告所使用之前開門號
    行動電話聯絡後，被告即前往證人丁○○位於臺北縣中和市
    ○○路三四０巷八弄二十一號之居處，並以每公克甲基安非
    他命二千五百元至三千元不等代價，販賣甲基安非他命予證
    人丁○○二次。因認被告此等行為亦涉犯毒品危害防制條例
    第四條第二項之販賣第二級毒品甲基安非他命罪嫌云云。
二、按犯罪事實應依證據認定之，無證據不得認定犯罪事實；又
    不能證明被告犯罪者，應諭知無罪之判決，刑事訴訟法第一
    百五十四條第二項及第三百零一條第一項分別定有明文。又
    按刑事訴訟法上所謂認定犯罪事實之證據，係指足以認定被
    告確有犯罪行為之積極證據而言，如未能發現相當證據或證
    據不足以證明，自不能以推測或擬制之方法，以為裁判基礎
    （最高法院二十九年上字第三一五號及四十年台上字第八
    十六號判例意旨可資參照）。復按刑事訴訟上證明之資料，
    無論其為直接或間接證據，均須達於通常一般之人均不致有
    所懷疑，而得確信其為真實之程度，始得據為有罪之認定，
    若其關於被告是否犯罪之證明未能達此程度，而有合理懷疑
    之存在，致使無從形成有罪之確信，根據「罪證有疑，利於
    被告」之證據法則，即不得遽為不利被告之認定（最高法院
    七十六年台上字第四九八六號判例意旨可資參照）。再依刑
    事訴訟法第一百五十四條所規定之無罪推定原則及證據裁判
    原則，並非僅為被告個人之訴訟利益而設，尤其重在發現真
    實以求國家刑罰權之正確行使。若無足可證明被告從事犯罪
    構成要件之積極證據，無論假定某一被告為犯人而命其自證
    無罪，藉以過濾及鎖定特定犯罪人，或推測被告涉及之某項
    罪名，而依其自辯過程蒐求該被告生活經歷資料，藉以判斷
    其究竟有無構成特定犯罪，俱非法之所許。
三、訊據被告堅決否認有何此十餘次販賣第二級毒品甲基安非他
    命予證人乙○○（扣除本件於上揭犯罪事實所認定之一次販
    賣第二級毒品甲基安非他命之時地）、二次販賣第二級毒品
    甲基安非他命予證人丁○○之犯行，辯稱：沒有十餘次販賣
    甲基安非他命予乙○○。沒有二次販賣甲基安非他命予丁○○，而且從監聽譯文可以看出都是我在問價錢，怎麼會變成
    我在販賣甲基安非他命給丁○○等語。
四、本件公訴人認被告此部分涉嫌販賣第二級毒品罪嫌，無非係
    以：被告於警詢、偵查及羈押庭審理中之部分自白（坦承有
    於九十八年六月底、七月初，以二千元之代價，在新莊市○○路一三二巷三弄八號樓下，販賣甲基安非他命予乙○○一
    次，亦有販賣甲基安非他命予丁○○）；證人乙○○於警詢
    及偵查中之證言（曾向被告購買甲基安非他命之事實）；證
    人丁○○於警詢及偵查中之證言（曾向被告購買甲基安非他
    命之事實）；被告所使用之門號0000000000號行動電話自九
    十八年六月二十二日起至同年七月五日止之通訊監察譯文（
    與丁○○所使用之門號0000000000號行動電話於九十八年六
    月二十二日、二十三日、二十八日之通話內容；與乙○○所
    使用之門號0000000000號行動電話於同年月二十六日、二十
    七日之通話內容，被告均有向丁○○、乙○○兜售毒品之言
    語）；甲基安非他命一小包、電子磅秤一台、玻璃球吸食器
    一個、塑膠杓子一支、殘渣袋二個扣案、交通部民用航空局
    航空醫務中心毒品鑑定書一件附卷（被告持有毒品安非他命
    及分裝毒品器具之事實）；臺北縣政府警察局搜索扣押筆錄
    、扣押物品目錄表各一件、相片十二張（被告遭警查獲現場
    情形），為其論據。
五、經查：
  (一)按法院不得就未經起訴之犯罪審判，刑事訴訟法第二百六十
    八條定有明文。犯罪事實是否已起訴，應以檢察官起訴書犯
    罪事實欄記載為準，苟起訴書犯罪事實欄未記載之犯罪事實
    ，不得認為已起訴，除與起訴論罪部分有單純一罪或裁判上
    一罪之關係，為起訴效力所及，應併予審判者外，未經起訴
    之犯罪事實不得予以審判，否則，即有未受請求之事項予以
    判決之違法。經查，依前述起訴書所載被告之犯罪事實，可
    知被告被訴販賣搖頭丸及Ｋ他命之日期為九十四年十二月二
    十一日，販賣之對象為許思琪等人。亦即販賣日期、對象及
    販賣毒品之種類，均已特定。其後補充理由書所載被告販賣
    毒品之犯罪時間，與起訴書所載之九十四年十二月二十一日
    明顯不同；被告販賣毒品之對象即溫偉翔、楊雅婷二人亦不
    包括在起訴書所載之範圍內，顯非起訴書之誤載，而得以「
    補充」方式更正（最高法院九十九年度台上字第三四五八號
    判決意旨可資參照）。又按起訴為訴訟上之請求，基於不告
    不理原則，受訴法院對於被告之行為，應受審判之範圍，除
    刑事訴訟法第二百六十七條之情形外，應以起訴書所記載被
    告之犯罪事實為準。到庭實行公訴之檢察官以言詞所為之陳
    述或書面提出之補充理由書，其中逸出起訴書記載之犯罪事
    實部分，倘原本係屬於一部起訴效力所及之他部事實之擴張
    ，應僅止於促使法院之注意，非屬訴訟上之請求，不生起訴
    之效力（最高法院九十九年度台上字第八五三號判決意旨可
    資參照）。查本件公訴蒞庭檢察官固於九十九年四月十三日
    提出九十九年度蒞字第五二七五號補充理由書，就原起訴書
    犯罪事實中有關被告販賣第二級毒品予證人丁○○之犯罪時
    間、地點更正為：九十八年六月二十二日下午九時二十八分
    二十五秒，在臺北縣中和市○○街、連城路口；同年月二十
    三日下午八時五十五分二十六秒，在不詳地點；同年月二十
    六日下午四時四十三分四十一秒，在不詳地點；同年月二十
    八日上午三時二十六分二十四秒，在不詳地點；同年七月三
    日上午三時三十一分五十四秒，在不詳地點，由丁○○各以
    一公克二千元至三千元之代價向被告購買數量不詳之第二級
    毒品甲基安非他命云云，惟依原起訴書所載此部分被告之犯
    罪事實，可知被告此部分被訴販賣第二級毒品甲基安非他命
    之時間為九十八年七月底，地點為臺北縣中和市○○路三四
    ０巷八弄二十一號，販賣之對象為丁○○，亦即販賣毒品之
    時間、地點、對象及販賣毒品之種類，均已特定，則公訴蒞
    庭檢察官之後於前開補充理由書所載此部分被告販賣第二級
    毒品之犯罪時間、地點，與起訴書所載之犯罪時間、地點均
    明顯不同，顯係逸出起訴書記載犯罪事實部分，揆諸首揭判
    決意旨，此應僅止於促使本院之注意，非屬訴訟上之請求，
    不生起訴之效力。且前開補充理由書就此部分所載既謂「更
    正」，亦難認係基於「追加起訴」之意思而為之，本院自無
    從逕認此部分為「追加起訴」，是前開補充理由書所載此部
    分被告販賣第二級毒品之犯罪時間、地點，既本未經起訴，
    且又不符合追加起訴之要件，本院依法自不得就此部分未經
    起訴之犯罪而為審判，否則即有未受請求之事項予以判決之
    違法情形，先予敘明。
  (二)又按販賣毒品，罪責至重，就其犯罪構成要件之事實認定，
    當應以嚴謹之證據法則證明之，必期毋枉毋縱，用昭折服（
    最高法院九十六年度台上字第四一七五號判決意旨可資參照
    ）。另按犯罪證據之蒐集及於審判中對犯罪之事實舉證責任
    及指出證明之方法，均屬檢察官之職責，原則上法院僅於當
    事人之主張及舉證範圍內進行調查證據，其經法定程序調查
    證據之結果，認已足以證明犯罪事實時，始得為有罪之認定
    。若其為訴訟上之證明，於通常一般人仍有合理之懷疑存在
    ，尚未達於可確信其真實之程度者，在該合理懷疑尚未剔除
    前，自不能為有罪之認定。法院不得以偵查機關關於某種犯
    罪之調查不易，即放棄上開原則之堅持，致有違背刑事訴訟
    無罪推定及嚴格證明之原則。又施用毒品者，其所稱向某人
    購買之供述，須補強證據以擔保其供述之真實性。良以施用
    毒品者其供述之憑信性本不及於一般人，況施用毒品者其供
    出來源，因而破獲者，法律復規定得減輕其刑，其有為偵查
    機關誘導、或為邀輕典而為不實之陳述之可能，其供述之真
    實性自有合理之懷疑。因此施用毒品者關於其向某人購買毒
    品之供述，必須有補強證據佐證，以擔保其供述之真實性，
    俾貫徹刑事訴訟無罪推定及嚴格證明之基本原則。而所謂補
    強證據，指其他有關證明施用毒品者之關於毒品交易之供述
    真實性之相關證據而言，必須與施用毒品者關於毒品交易之
    供述，具有相當程度之關聯性，而足使一般人對施用毒品者
    關於毒品交易之供述，並無合理之懷疑存在，而得確信其為
    真實，始足當之。是此類犯罪之重點乃在於販毒犯罪證據之
    蒐證及補強，而非僅係在法庭上對證人行交互詰問，完全在
    供述憑信性不高之證人之證詞上打轉而已（最高法院九十六
    年度台上字第四八六七號判決意旨可資參照）。
  (三)本件起訴書所引用之證據即扣案第二級毒品甲基安非他命一
    小包、電子磅秤一台、玻璃球吸食器一個、塑膠杓子一支、
    殘渣袋二個、交通部民用航空局航空醫務中心毒品鑑定書一
    件、臺北縣政府警察局搜索扣押筆錄、扣押物品目錄表各一
    件、相片十二張等物證及書證，均僅能證明被告於九十八年
    七月三十日經警查獲當時所扣案並用以證明被告於九十八年
    七月二十九日確有施用第一、二級毒品犯行之證據，且此均
    為被告於其另涉犯施用第一、二級毒品罪中所認定，有本院
    九十八年度訴字第三四七三號刑事判決書、臺灣高等法院九
    十八年度上訴字第四九三七號刑事判決書各一份在卷可參（
    參見本院卷第六二—六五頁），則此部分物證及書證根本無
    從證明至被告有何此十餘次販賣第二級毒品甲基安非他命予
    證人乙○○（扣除本件於上揭犯罪事實所認定之一次販賣第
    二級毒品甲基安非他命之時地）、二次販賣第二級毒品甲基
    安非他命予證人丁○○之犯行，是公訴意旨就此部分所引物
    證及書證欲證明至被告有販賣第二級毒品甲基安非他命予證
    人乙○○、丁○○之情事，顯屬失當，難認可據為採信被告
    有何公訴意旨所指此十餘次販賣第二級毒品甲基安非他命予
    證人乙○○（扣除本件於上揭犯罪事實所認定之一次販賣第
    二級毒品甲基安非他命之時地）、二次販賣第二級毒品甲基
    安非他命予證人丁○○犯行之依據。
  (四)再本件公訴意旨據以起訴被告有此十餘次販賣第二級毒品甲
    基安非他命予證人乙○○（扣除本件於上揭犯罪事實所認定
    之一次販賣第二級毒品甲基安非他命之時地）、二次販賣第
    二級毒品甲基安非他命予證人丁○○之犯嫌，主要論據顯係
    以被告於警詢、偵查及羈押庭審理中之部分自白、證人乙○○於警詢及偵查中之證言、證人丁○○於警詢及偵查中之證
    言、被告所使用之門號0000000000號行動電話自九十八年六
    月二十二日起至同年七月五日止之通訊監察譯文為據。然觀
    之證人乙○○於警詢中所述：我施用之第二級毒品安非他命
    是向我朋友綽號「阿傑」購買所得。大概購買十幾次，每小
    包五百元至一千元不等。編號三之人（指被告丙○○）是販
    售毒品供我使用之人云云（參見偵一卷第十六—十七頁），
    其於偵查中所述：毒品來源從「阿傑」那裡分來，上次九十
    八年四、五月去他家作裝潢，他沒付我錢，就給我安非他命
    ，就在那裡吸，其他次忘記，九十八年四、五月到七月初，
    拿過約十次，都在新莊中平路跟他拿，那是我去裝潢的地方
    。「小傑」跟我收錢，費用一千元、五百元云云（參見偵一
    卷第五七頁）；證人丁○○於警詢中所述：我是於昨天（指
    九十八年七月二十九日）約晚上八、九點許在中和市○○街
    ○○路路口，向我朋友綽號「小陳」購買，以二千五百元之
    價格購買海洛因，即是警方查扣的那包，另安非他命也是跟
    綽號「小陳」購買的，買沒有多少，至於時間、地點及購買
    的數量我已經忘記了云云（參見九十八年度偵字第二一一二
    二號偵卷〈下稱偵二卷〉第九頁），其於偵查中所述：安非
    他命是透過「小傑」跟別人買，我很少買安非他命，一公克
    二千五百至三千元。「小傑」他到我家，我要他順便幫忙一
    下，他把東西拿過來，我在家跟他講，他一段時間就來我家
    ，一包一包的，我把錢拿給「小傑」，再幫我轉交給他。有
    人拿到我家附近，「小傑」拿到我家，最近的事，前三天開
    始（指九十八年七月三十日應訊之前三日），共請他拿過二
    次云云（參見偵二卷第三九—四十頁）。據上可知，證人乙○○、丁○○於警詢及偵查中所述，根本無從詳細指明或較
    能明確指出被告此十餘次販賣第二級毒品甲基安非他命予證
    人乙○○（扣除本件於上揭犯罪事實所認定之一次販賣第二
    級毒品甲基安非他命之時地）、二次販賣第二級毒品甲基安
    非他命予證人丁○○之詳細時間、地點、確切之交易價格、
    購買數量，更遑論證人丁○○於警詢中所述係向綽號「小陳
    」之人購買甲基安非他命，根本未提及有何向綽號「小傑」
    之被告購買甲基安非他命之情事，益徵證人丁○○於警詢及
    偵查中所述，顯有前後矛盾不一而有諸多嚴重瑕疵可指之情
    形，是本院根本無從據證人乙○○、丁○○二人空泛所稱之
    時間、地點、概略之交易價格、不清不楚之購買數量，即遽
    論被告有此十餘次販賣第二級毒品甲基安非他命予證人乙○○（扣除本件於上揭犯罪事實所認定之一次販賣第二級毒品
    甲基安非他命之時地）、二次販賣第二級毒品甲基安非他命
    予證人丁○○等如此重罪及刑度之犯嫌。再經本院遍觀被告
    所持有使用之門號0000000000號行動電話自九十八年六月二
    十二日起至同年七月五日止與證人乙○○所使用之門號0000
    000000號行動電話、與證人丁○○所使用之門號0000000000
    號行動電話通訊監察譯文共一份以觀（參見偵三卷全卷譯文
    資料），亦無任何一通通訊監察譯文足資證明被告有此十餘
    次販賣第二級毒品甲基安非他命予證人乙○○（扣除本件於
    上揭犯罪事實所認定之一次販賣第二級毒品甲基安非他命之
    時地）之犯嫌，更遑論被告與證人丁○○於九十八年六月二
    十二日二十一時二十八分二十五秒、同年月二十三日二十時
    十四分四十九秒、同年月二十六日十六時四十三分四十一秒
    、同年月二十八日三時二十六分二十四秒、同年七月三日三
    時三十一分五十四秒之五通通訊監察譯文（參見偵三卷第四
    十頁反面、第四一、五七、六六、八十、九四頁正面），根
    本無從建立而得以證明至被告有何起訴書所載明之此部分犯
    罪時間「於九十八年七月底」二次販賣第二級毒品甲基安非
    他命予證人丁○○之關連性，縱觀之該五通通訊監察譯文內
    容所載，亦無任何隻字片語提及有何第二級毒品甲基安非他
    命交易情事，且即令其內容有提及「太陽餅」、「東西」、
    「衝浪」、「拿幾個來」、「那個」、「便當」疑似交易毒
    品用語，然此亦不能遽以製作通訊監察譯文之員警於其上所
    註記「毒品」、「安非他命」、「公克」等語，即遽認被告
    與證人丁○○即於該時有所謂交易第二級毒品甲基安非他命
    之情事，否則於此類販毒案件中，只要製作通訊監察譯文之
    員警僅憑己意推測在任何此類通訊監察譯文有關數量單位後
    註記「毒品」或「安非他命」情事，而又未盡其他蒐證之情
    事，豈非僅以此一註記而有恣意入人於重罪之嫌！又觀之被
    告於警詢中之陳述可知，被告僅自承有一次販賣甲基安非他
    命予證人乙○○之情事，而從未自白有十餘次販賣甲基安非
    他命予證人乙○○之犯行，且亦未自白有何販賣甲基安非他
    命予證人丁○○之犯行（參見偵一卷第十一頁正、反面）；
    其於偵查中之陳述亦僅自承有一次販賣甲基安非他命予證人
    乙○○之情事，而從未自白有十餘次販賣甲基安非他命予證
    人乙○○之犯行，且亦僅陳述有幫證人丁○○向「阿民」帶
    甲基安非他命一次，而別無自白有販賣甲基安非他命予證人
    丁○○之情事（參見偵一卷第五四—五五頁）；其於本院羈
    押庭審理中之陳述亦僅自承有一次販賣甲基安非他命予證人
    乙○○之情事，而從未自白有十餘次販賣甲基安非他命予證
    人乙○○之犯行，雖其當時又有陳述有三、四次賣甲基安非
    他命予丁○○之情事（參見本院九十八年度聲羈字第五０三
    號卷第一—二頁），惟其後於偵查中並未再對被告此部分陳
    述相關情事加以訊明，以俾將此等攸關販賣第二級毒品重罪
    之法律構成要件得以特定，故被告之上開自白既有諸多矛盾
    齟齬之嚴重瑕疵可指，且本件公訴人所舉之相關人證、物證
    及書證等證據資料，均無從作為認定被告有此十餘次販賣第
    二級毒品甲基安非他命予證人乙○○（扣除本件於上揭犯罪
    事實所認定之一次販賣第二級毒品甲基安非他命之時地）、
    二次販賣第二級毒品甲基安非他命予證人丁○○之補強證據
    ，則公訴人所舉之本件相關證據，根本無從證明被告有此十
    餘次販賣第二級毒品甲基安非他命予證人乙○○（扣除本件
    於上揭犯罪事實所認定之一次販賣第二級毒品甲基安非他命
    之時地）、二次販賣第二級毒品甲基安非他命予證人丁○○
    之犯行。
六、綜上所述，堪認本件公訴意旨認定被告涉犯此十餘次販賣第
    二級毒品甲基安非他命予證人乙○○（扣除本件於上揭犯罪
    事實所認定之一次販賣第二級毒品甲基安非他命之時地）、
    二次販賣第二級毒品甲基安非他命予證人丁○○之犯嫌所憑
    之證據，均未達通常一般人均不致有所懷疑，而得以確信其
    為真實之程度。此外，復查無其他積極證據足認被告有何公
    訴意旨所指涉犯此十餘次販賣第二級毒品甲基安非他命予證
    人乙○○（扣除本件於上揭犯罪事實所認定之一次販賣第二
    級毒品甲基安非他命之時地）、二次販賣第二級毒品甲基安
    非他命予證人丁○○之犯嫌，揆諸首揭法條及判例意旨說明
    ，自不能證明被告此十餘次販賣第二級毒品甲基安非他命予
    證人乙○○（扣除本件於上揭犯罪事實所認定之一次販賣第
    二級毒品甲基安非他命之時地）、二次販賣第二級毒品甲基
    安非他命予證人丁○○之犯罪，原應為無罪之諭知，惟公訴
    意旨認此部分與本件前開有罪科刑部分有實質上一罪關係，
    爰不另為無罪之諭知，特予敘明。
據上論斷，應依刑事訴訟法第二百九十九條第一項前段、第三百
零一條第一項，毒品危害防制條例第四條第二項、第十七條第二
項、第十九條第一項，刑法第十一條、第四十七條第一項、第五
十九條，判決如主文。
本案經檢察官蘇振文到庭執行職務。
中    華    民    國    99    年    8     月    12    日
                  刑事第六庭    審判長法  官  胡堅勤
                                      法  官  盧軍傑
                                      法  官  林家賢
上列正本證明與原本無異。
如不服本判決，應於判決送達後十日內，向本院提出上訴書狀，
並應敘述具體理由；其未敘述上訴理由者，應於上訴期間屆滿後
二十日內向本院補提理由書（均須按他造當事人之人數附繕本）
「切勿逕送上級法院」。
                                      書記官  林政良
中    華    民    國    99    年    8     月    12    日
┌──────────────────────────────────┐
│附表：                                             99年度訴字第578號│
├───┬────────────────────┬─────────┤
│ 編號 │   應  沒  收  物  品                   │    備      註    │
├───┼────────────────────┼─────────┤
│  一  │未扣案之販賣第二級毒品甲基安非他命所得之│                  │
│      │新臺幣五百元                            │                  │
├───┼────────────────────┼─────────┤
│  二  │未扣案之門號0000000000號行動電話一支（不│                  │
│      │含SIM卡一枚）                           │                  │
└───┴────────────────────┴─────────┘
附錄本判決論罪科刑法條：
毒品危害防制條例第四條第二項：
製造、運輸、販賣第二級毒品者，處無期徒刑或七年以上有期徒
刑，得併科新臺幣一千萬元以下罰金。

司法院資訊處製作；財團法人民間司法改革基金會備份。
